【裁判字號】    98,台上,626
【裁判日期】    980212
【裁判案由】    偽造有價證券
【裁判全文】
最高法院刑事判決              九十八年度台上字第六二六號
上  訴  人  甲○○
選任辯護人  陳煥生律師
            羅豐胤律師
上列上訴人因偽造有價證券案件，不服台灣高等法院台南分院中
華民國九十六年十二月十七日第二審更審判決（九十六年度重上
更(三)字第三一九號，起訴案號：台灣台南地方法院檢察署八十九
年度偵字第九八０九、一一五００號），提起上訴，本院判決如
下：
    主  文
上訴駁回。
    理  由
按刑事訴訟法第三百七十七條規定：上訴於第三審法院，非以判
決違背法令為理由，不得為之。是提起第三審上訴，應以原判決
違背法令為理由，係屬法定要件，如果上訴理由書狀並未依據卷
內訴訟資料，具體指摘原判決不適用何種法則或如何適用不當，
或所指摘原判決違法情事，顯與法律規定得為第三審上訴理由之
違法情形，不相適合時，均應認其上訴為違背法律上之程式，予
以駁回。本件原審經審理結果，認為上訴人甲○○連續二次，與
已定讞之李遠德（業經原審上訴審維持第一審判處有期徒刑二年
之判決確定）及在逃之江隆駿（經檢察官通緝中）共同行使偽造
之奇美電子股份有限公司（下稱奇美公司）股票之犯行，罪證明
確，因而撤銷第一審關於上訴人部分之科刑判決，改判仍依修正
前刑法連續犯、牽連犯等規定，論上訴人以共同連續行使偽造之
公司股票罪，處有期徒刑陸年，並為相關沒收之宣告。已詳敘調
查、取捨證據之結果及憑以認定犯罪事實之心證理由。並就上訴
人否認犯行之供詞及其所辯各節認非可採，詳加指駁。從形式上
觀察，原判決並無足以影響判決結果之違法情形存在。上訴意旨
略以：(一)、證人陳昭彰、丙○○、楊明盛、解瓊華、江隆駿、翁
繼智、許文龍、蔡錦洲、乙○○、劉沐慈、陳雅苓及蕭惠馨等人
於法務部調查局台北市調查處調查（下稱調查）或偵查中所述，
未經具結，亦未經上訴人或辯護人詰問；又證人楊明盛於審判中
亦未經上訴人聲請傳喚為證人並經交互詰問，原判決遽認上開證
人於調查或偵查中所述具有證據能力，有判決不適用法則之違法
。(二)、原判決認定上訴人與江隆駿、李遠德間，就本件犯行具有
犯意聯絡及行為分擔，為共同正犯，惟對於其間於何時何地、如
何進行謀議等情，未舉證說明，即有違法。(三)、依原判決事實認
定，江隆駿以偽造之奇美公司股票（下稱系爭偽造股票），先後
欲與乙○○及丙○○二人進行交易，惟均未完成，亦未移轉登記
，尚屬未遂階段，而刑法第二百零一條無處罰未遂犯之規定，此
情形應不予論罪；又江隆駿係針對同一公司之同一批股票，先後
求售未果，仍屬侵害同一法益，應屬接續犯，原判決此部分認定
即有違誤。(四)、民國八十九年八月四日在台南市天下大飯店所書
立之「協議書」，李遠德於其上署名「李昆（坤）宏」，係屬李
遠德個人行為，上訴人並不知情，復以李遠德之署名僅在表明業
已收領支票，內容並無不實，原判決認上訴人此部分犯行成立行
使偽造私文書罪，即有違法。(五)、本件查獲之系爭偽造股票，不
具股票法定之要式記載內容，僅能認係文書，原判決遽認上訴人
所為係偽造公司股票，即有可議。又原審未查明系爭偽造股票為
何人所有、由何人於何時何地偽造、如何由江隆駿持有進而求售
、上訴人如何明知系爭偽造股票係屬偽造並行使等情，即臆斷上
訴人本件犯行，亦有違法。(六)、依證人李遠德於原審更二審審理
中所述本件係江隆駿主導，上訴人不知系爭偽造股票係屬偽造等
語，足證江隆駿係因積欠上訴人租金新台幣（下同）一百五十萬
元，無法償還，始利用上訴人時任立法委員之身分實行本件犯行
，原判決未俟江隆駿緝獲到案，復未傳喚證人解瓊華（係江隆駿
之女友）、證人即承印系爭偽造股票之楓田印刷實業有限公司負
責人康清水到庭，以查明真相，即遽行判決，顯屬違法。(七)、原
判決對於證人蔡錦洲、陳昭彰所稱（八十九年）八月四日在天下
飯店時，上訴人均未發言；證人翁繼智所稱乙○○交付之支票係
由江隆駿交與其處理；證人蔡錦洲所稱因上訴人較會寫協議書，
乃要求上訴人代擬稿等有利於上訴人之供述，何以不足採信，未
予敘明，即為上訴人不利之認定，有判決不備理由之違法。(八)、
證人丙○○於審理中稱係其提議直接開車至「南科奇美」找許文
龍等語，足見上訴人並未提議至奇美公司交割股票，以增強丙○
○信心，原判決此部分認定有理由矛盾之違法。(九)、證人李遠德
曾於偵查中供述，八十九年七月底，江隆駿曾帶其見上訴人，其
不清楚上訴人是否知悉其真實身分等語，復審酌李遠德係主動投
案，且其直指上訴人與江隆駿主導本案等情，實無袒護上訴人之
可能，其所為上開供述應可採信，且證人翁繼智於調查中亦曾述
及上訴人於八十九年八月三日前應不認識李遠德等語，復以奇美
公司函覆內容及證人乙○○所述曾於網路查詢交易價格等語所示
，奇美公司發行之股票確實於八十九年六月後即在市場流通，均
足證上訴人不知李遠德真正身分，亦不知江隆駿偽造股票乙節，
原判決未說明不採上開有利於上訴人證據之理由，有理由不備之
違法。(十)、案發當時，上訴人為政治人物，衡情不可能明知為假
股票，仍親自出面與買方接洽，甚而前往奇美公司驗證股票之理
，原判決認定顯違經驗法則等語。惟查：(一)、證人於偵查中向檢
察官所為之陳述，如依法應具結而已具結者，依刑事訴訟法第一
百五十九條之一第二項之規定，除依證人於陳述時之外在環境及
情況判斷，具有顯不可信之情況者外，本得作為證據，並無限縮
解釋為應經被告在偵查中已為詰問者，始取得證據能力之可言。
本件證人陳昭彰、丙○○、楊明盛及解瓊華等人於偵查中經具結
所為之陳述（見偵字第九八０九號卷第九至十二頁、第一七四頁
；他字第九七四號卷第八十三至八十六頁、第九十四、一二四頁
），卷內既無其有顯不可信情況之訴訟資料，且各該證人已於第
一審接受詰問，進行人證之調查證據程序（見第一審卷第一二八
、一四九頁，第一六九至一八五頁，第三二七至三三０頁，第三
三六頁），應屬有證據能力且經合法調查之證據，依同法第一百
五十五條第二項規定之反面解釋，自得作為判斷之依據。原判決
此部分採證，並不悖乎證據法則。又原判決並未援用江隆駿、蕭
惠馨及劉沐慈等人任何供述，資為論罪之依據。至於證人翁繼智
、許文龍、蔡錦洲、乙○○、陳雅苓等人部分，原判決僅援用其
等於審理中之證述為上訴人犯罪之依據，並不包括其等於調查或
偵查中之供述；證人陳昭彰、丙○○、楊明盛及解瓊華部分，原
判決則僅引用其等於偵、審中之證言，而不包括調查中之供述。
上訴意旨以原判決採用上揭證人於調查或偵查中不具證據能力之
供述，其採證違法云云，自非依據卷內資料具體指摘之合法上訴
理由。(二)、證人已由法官合法訊問，且於訊問時予當事人詰問之
機會，其陳述明確別無訊問之必要者，不得再行傳喚，刑事訴訟
法第一百九十六條定有明文。證人陳昭彰、丙○○、楊明盛及解
瓊華等人業於偵查及第一審具結作證明確（證人丙○○並於原審
法院上訴審具結證述），並由上訴人於第一審或原審法院上訴審
進行詰問程序，上訴人於原審更三審復已陳明捨棄傳喚證人陳昭
彰、丙○○、楊明盛及解瓊華等人到庭作證，有原審更三審卷可
稽（見該卷第二二九頁），原審未再傳訊，依上開規定並不違法
。上訴意旨任意爭執，仍非適法之第三審上訴理由。(三)、刑法上
之有價證券，指有一定價值之權利證書，凡欲實行券面所表示之
權利時，必須占有該證券。即權利之行使與證券占有，兩者不可
分離而言。而同法之行使偽造或變造之有價證券罪，當行為人提
出偽造或變造之有價證券，本於該有價證券之內容有所主張，即
足成立，並非必待有價證券交付對造持有、保管，甚或完成所有
權移轉登記，方能構成。查原判決已說明：系爭偽造股票經分送
金鼎綜合證券股份有限公司、中國信託商業銀行股份有限公司鑑
定結果，其中編號為八九－ＮＤ－0000000－0號及八九
－ＮＤ－0000000－0號之股票影本上所載資料，其股票
檢查號碼及原始持有人等資料，均與奇美公司股東名冊登載之資
料不符，該股票應非該公司所發行一節，有金鼎綜合證券股份有
限公司八十九年九月二十二日鼎證股字第六０二號函一紙在卷
可稽；另其餘一千張股票，股票上記載之股東戶號及戶名與公司
股東名簿記載不符，股票簽證處之鋼印與留存股票樣張亦不相符
，且股票正面並無防偽線，並非奇美公司發行之股票一節，亦有
中國信託商業銀行股份有限公司九十六年十月十九日中信銀代理
字第九六二０一九四六號函一紙在卷可稽等旨（見原判決第十六
、三十二頁）。且上訴人於原審對於系爭偽造股票已具備股票之
法定要式記載內容，係屬偽造等情，並不爭執（見原審更(三)卷第
一八八、二三五頁），其在本院始謂系爭偽造股票欠缺法定要式
記載內容，指摘原判決違法云云，亦非合法之上訴第三審理由。
再原判決就上訴人與江隆駿等人先後二次出售系爭偽造之股票予
被害人乙○○、丙○○，並已交付被害人丙○○一千張，以及傳
真二張暨出示偽造之股票予被害人乙○○，然後由被害人乙○○
交付面額一千萬元支票作為定金，其後雖未完成交易之事實，認
仍應構成連續行使偽造之公司股票罪，所持法律見解，尚無違背
法令。上訴意旨爭執系爭偽造股票交易未完成，亦未移轉登記，
尚屬未遂階段，而刑法第二百零一條第二項並無處罰未遂犯之規
定，應不為罪云云，漫指原判決用法可議，亦非第三審上訴之適
法理由。(四)、證據之取捨及犯罪事實之認定，乃事實審法院之職
權，苟其取捨，不違背經驗法則或論理法則，不得任意指為違法
；又證據之證明力如何，由事實審法院本於確信自由判斷之，此
項自由判斷之職權行使，苟係基於吾人日常生活之經驗，而未違
背客觀上應認為確實之定則，又已敘述其何以為此判斷之理由者
，亦不容漫指為違法，而據為適法之第三審上訴理由。原判決業
已依憑證人陳昭彰、丙○○、楊明盛、解瓊華、翁繼智、許文龍
、蔡錦洲、乙○○、陳雅苓、許錦發等人之證詞，並參酌上訴人
於台南市天下大飯店內，確曾以天下大飯店專用之稿紙，代表草
擬之協議書；被害人乙○○於該飯店內簽發面額一千萬元之支票
影本及所提出之奇美公司股票影本二紙；翁繼智轉交予丙○○之
奇美公司股票一千張；暨江隆駿、李遠德二人於案發翌日即八十
九年八月十日即搭機出國一節，亦有內政部入出國及移民署函及
檢送之入出國日期證明書在卷可佐等相關證據資料，本於調查所
得綜合研判，敘明其認定上訴人與江隆駿、李遠德有於八十九年
八月三、四日；同年八月八、九日先後二次共同出售系爭偽造股
票予被害人乙○○、丙○○，以及共同行使偽造「李坤宏」名義
之協議書之依據及理由。而以上訴人所辯：系爭偽造股票之出賣
人係江隆駿，伊不知是偽造的，亦不知李遠德係冒充許文龍之小
舅子（妻弟），伊係仲介人，為獲得一百五十萬元之酬勞，因而
陪同江隆駿、李遠德南下洽談股票買賣事宜，本案係江隆駿一手
主導的，伊因誤信江隆駿之言，始發生本案，伊知悉系爭偽造股
票為偽造後，立即請駐衛警前來處理，足見伊對江隆駿、李遠德
二人所為，並不知情，伊實乃被害人云云，係事後卸責之言詞，
殊無足取。又以共同正犯李遠德於原審更二審所為附和上訴人辯
詞內容之陳述，意在迴護，同非可採。俱於理由內依憑調查所得
之證據，詳加論述及指駁。所為論斷，核無違反客觀存在之證據
法則。上訴意旨任意爭執原判決有理由不備、理由矛盾、採證違
背經驗法則等違誤云云，均非依據卷內訴訟資料執為指摘之適法
第三審上訴理由。(五)、修正前刑法連續犯之成立，除主觀上須基
於一個概括之犯意外，客觀上須先後數行為，逐次實行而具連續
性，侵害數個同性質之法益，其每一前行為與次行為，依一般社
會健全觀念，在時間差距上，可以分開，在刑法評價上，各具獨
立性，每次行為皆可獨立成罪，構成同一之罪名，始足當之；如
數行為於同時同地或密切接近之時地實行，侵害同一之法益，各
行為之獨立性極為薄弱，依一般社會健全觀念，在時間差距上，
難以強行分開，在刑法評價上，以視為數個舉動之接續施行，合
為包括之一行為予以評價，較為合理，則屬接續犯，而為包括之
一罪。原判決就上訴人與江隆駿等人分別於八十九年八月三、四
日；同年八月八、九日先後二次出售系爭偽造股票予被害人乙○
○、丙○○，顯係基於概括犯意為之，因此論以行使偽造之股票
之連續犯，並加重其刑，業已依據證據調查之結果，詳加論斷，
於法尚無不合，自不容任意指摘有適用法則不當之違法，而據為
第三審上訴之合法理由。(六)、刑事訴訟法第一百六十三條規定揭
櫫當事人調查證據主導權之大原則，法院於當事人主導之證據調
查完畢後，認為事實未臻明瞭仍有待釐清時，始得斟酌具體個案
之情形，予以裁量是否補充介入調查。證據如與發見真實不具關
連性者，法院未為無益之調查，即不能指為有應調查而不予調查
之違法。經查，原判決已就上訴人明知系爭偽造股票係偽造，仍
與共同正犯江隆駿、李遠德共同行使之證據及理由，詳加說明。
原判決因上訴人犯罪事證明確，未待共同正犯江隆駿緝獲。另上
訴人於原審並未聲請傳訊證人即承印系爭偽造股票之楓田印刷實
業有限公司負責人康清水，以及再行傳訊證人解瓊華，則原審未
依職權再為無益之調查，仍於原判決認定上訴人應負共同行使系
爭偽造股票罪責之論證不生影響。此屬法院職權調查證據裁量權
之適法行使，究與應於審判期日調查之證據而未予調查之違法情
形有別，自非合法之第三審上訴理由。又本件因上訴人否認與江
隆駿等人有何犯意聯絡，亦不知系爭偽造股票係偽造云云，自已
無從就上訴人與江隆駿等人於何時、何地，如何進行謀議，以及
系爭股票為何人所有，如何由江隆駿持有進而求售為調查。原判
決既已依據其他證據資料，認定上訴人與江隆駿等人有共同行使
之犯意聯絡，仍不得謂有前開第十款之違法情事，上訴意旨執此
指摘，要非適法之第三審上訴理由。(七)、其餘上訴意旨，經核係
置原判決所為明白論斷於不顧，仍持已為原判決指駁之陳詞再事
爭辯，及對於事實審法院取捨證據與自由判斷證據證明力之職權
行使，並就與判決本旨無關之枝節事項，徒以自己之說詞，任意
指摘，難認已符合首揭法定之第三審上訴要件。其上訴違背法律
上之程式，應予駁回。
據上論結，應依刑事訴訟法第三百九十五條前段，判決如主文。
中    華    民    國  九十八  年    二    月   十二   日
                      最高法院刑事第十庭
                          審判長法官  邵  燕  玲
                                法官  李  伯  道
                                法官  孫  增  同
                                法官  李  英  勇
                                法官  陳  世  淙
      本件正本證明與原本無異
                                      書  記  官
中    華    民    國  九十八  年    二    月   十六   日
                                                     Ｍ


司法院資訊處製作；財團法人民間司法改革基金會備份。
